【裁判字號】    95,上訴,2405
【裁判日期】    951123
【裁判案由】    毒品危害防制條例
【裁判全文】
臺灣高等法院臺中分院刑事判決        95年度上訴字第2405號
上  訴  人  臺灣彰化地方法院檢察署檢察官
被      告  乙○○
                    現於臺灣台中看守所
上列上訴人因被告違反毒品危害防制條例案件，不服臺灣彰化地
方法院95年度訴字第1348號中華民國95年9月14日第一審判決(起
訴案號：臺灣彰化地方法院檢察署95年度毒偵字第2510、2817、
2946號），暨同署檢察官移送併辦（95年度毒偵字第40250提起
上訴，本院判決如下：
    主  文
原判決撤銷。
乙○○連續施用第一級毒品，累犯，處有期徒刑壹年壹月；扣案
之注射針筒及塑膠鏟子各壹支，均沒收之。
    犯罪事實
一、乙○○於民國 93年3月27日，曾因竊盜案件，經臺灣彰化地
    方法院判處有期徒刑6月確定； 93年7月1日，又因施用第一
    級毒品案件，經該院判處有期徒刑1年；93年9月27日，再因
    施用第二級毒品案件，經該院判處有期徒刑 8月；嗣上開判
    處有期徒1年及8月之部分，經定應執行刑為有期徒刑1年6月
    ，並與上開判處有期徒刑6月部分接續執行，95年3月21日假
    釋出監，於95年4月26日縮刑期滿執行完畢。又其於 90年間
    ，曾因施用毒品案件，經該院裁定送觀察、勒戒後，認有繼
    續施用毒品之傾向，再經該院裁定令入戒治處所施以強制戒
    治，於 91年10月2日戒治期滿執行完畢。詎其仍不知悔改，
    於上開強制戒治執行完畢釋放後 5年內，復基於施用第一級
    毒品海洛因之概括犯意，自95年3月底某日起（即同年3月21
    日假釋出監後)至95年6月30日止，在其彰化縣社頭鄉仁和村
    石坑 1巷12號之住住，以將第一級毒品海洛因摻水置於注射
    針筒中，再注射手臂之方式，連續施用第一級毒品海洛因多
    次，平均1天約施用2次。嗣：(一)於95年5月27日晚上9時30分
    許，在彰化縣社頭鄉○○村○○路 3之31號對面，經警查獲
    ；(二)95年6月7日下午5時許，在彰化縣社頭鄉平和村村民巷3
    號，為警查獲；(三) 95年6月15日晚上10時10分許，在彰化縣
    員林鎮○○里○○路○段203號前為警查獲，並扣得其所有用
    以施用海洛因之注射針筒及塑膠鏟子各1支，而上開3次經警
    查獲後，採其尿液送驗結果均呈嗎啡之陽性反應，而查悉上
    情。
二、案經彰化縣警察局田中分局報請臺灣彰化地方法院檢察署檢
    察官偵查起訴，暨彰化縣警察局田中分局報請臺灣彰化地方
    法院檢察署檢察官移送併案審理。
    理  由
一、訊據被告乙○○對於上開犯罪事實均坦承不諱（見原審卷第
    43頁反面，本院卷第52頁反面、第64頁反面），且其於95年
    5月27日、同年6月7日及同年6月15日，為警查獲時所採集之
    尿液，經送鑑驗結果，結果均呈嗎啡之陽性反應，此有委託
    檢驗尿液代號與真實姓名對照單、詮昕科技股份有限公司出
    具之濫用藥物尿液檢驗報告各3紙附卷可稽（見毒偵字第251
    0號卷第27、49頁，毒偵字第 2817號卷第12、13頁，毒偵字
    第6249號卷第10、11頁），此外，復有注射針筒及塑膠鏟子
    各 1支扣案可資佐證。又施用海洛因具有成癮性，參以被告
    前又多次施用毒品之犯行，且經觀察勒戒、強制戒治後，仍
    再次施用毒品，及於本院審理時供稱：伊於 95年6月15日，
    為警查獲，經檢察官限制住居釋放後，因有毒癮，所以回家
    後仍斷斷續續施用毒品，平均1天約施用2次等語（見本院卷
    第52頁反面），顯見被告之毒癮難以戒斷，且已成癮，是被
    告於95年5月27日、同年6月7日及同年6月月15日為警查獲前
    3日以外之施用毒品犯行，雖未經採尿送驗，然依上開說明
    ，應認被告自白其自95年3月底某日起，至同年6月30日止，
    確有施用海洛因之行為應與事實相符，洵堪採信。又被告於
    90年間，曾因施用毒品案件，經臺灣彰化地方法院裁定送觀
    察、勒戒後，認有繼續施用毒品之傾向，再經該院裁定令入
    戒治處所施以強制戒治，於91年10月2日戒治期滿執行完畢
    等情，有臺灣高等法院被告前案紀錄表及臺灣彰化地方法院
    檢察署刑案資料查註紀錄表在卷足憑，其於上開強制戒治執
    行完畢後，5年內再犯毒品危害防制條例第10條第1項之罪，
    應依法論科。
二、查被告行為後，關於刑法第56條連續犯之規定，雖經總統於
    94年2月2日公布廢除，並自95年7月1日起生效，惟廢除連續
    犯後，須依數罪併罰之規定處罰，經比較後，修正後之法律
    並非較有利於被告，依修正後刑法第2條第1項前段之規定，
    自應適用行為時法即修正前刑法第56條連續犯之規定處斷。
    又刑法第47條關於累犯之規定，由「受有期徒刑之執行完畢
    ，或受無期徒刑或有期徒刑一部之執行而赦免後， 5年以內
    再犯有期徒刑以上之罪者，為累犯，加重本刑至2分之1」修
    正為「受徒刑之執行完畢，或一部之執行而赦免後， 5年以
    內故意再犯有期徒刑以上之罪者，為累犯，加重本刑至 2分
    之1 」，依被告之前科紀錄，無論依修正前、後刑法第47條
    之規定，均構成累犯，修正後之法律，並未較有利於行為人
    ，此部分亦應適用修正前之規定，合先敘明。
三、核被告所為，係犯毒品危害防制條例第 10條第1項之施用第
    一級毒品罪。被告為施用毒品而持有第一級毒品之低度行為
    應為施用之高度行為所吸收，不另論罪。被告先後多次施用
    第一級毒品之犯行，時間緊接，犯罪構成要件相同，顯係基
    於概括犯意反覆為之，為連續犯，應依修正前刑法第56條規
    定，以一罪論，並加重其刑，被告自95年6月16日起至同年6
    月30日止，施用第一級毒品之犯行，雖未經公訴人起訴，然
    與公訴人已起訴並經論罪之部分，有連續犯之裁判上一罪關
    係，為起訴效力所及，且經公訴人移送併辦，本院自應併予
    審理。又連續犯，其行為終了時，又在另一犯罪之有期徒刑
    執行完畢後 5年以內，仍應成立累犯（最高法院33年上字第
    1577號判例〈該判例雖因刑法修正後，已廢除連續犯之規定
    ，而不再適用，然本案既適用刑法修正前有關連續犯之規定
    ，是該判例於本案仍可適用〉、 83年台上字第669號判決可
    資參照），被告有犯罪事實欄所載之前科犯行，於 95年4月
    26日縮刑期滿執行完畢等情，有上開前案紀錄表附卷可稽，
    而被告所犯之施用第一級毒品罪，其中部分之犯行（即95年
    4月27至同年月30日)，係於受有期徒刑之執行完畢後，5 年
    內再犯之罪，自應依修正前刑法第47條累犯之規定，遞加重
    其刑。原審以被告罪證明證明確，予以論罪科刑，固非無見
    ，惟被告有犯罪事實欄所載之前科犯行，並於 95年4月26日
    縮刑期滿執行完畢等情，有上開前科紀錄表附卷可查，原審
    誤認被告上開所犯施用毒品案件，經分別判處有期徒刑1年
    及8月之部分，尚未執行完畢等情，即有未洽(又被告雖於95
    年4月26日假釋期滿前更犯本案之罪，然檢察官係於95年7月
    28日假釋期滿後始提起本件公訴，依修正前刑法第 78條第2
    項之規定，已不得撤銷其原先假釋，故被告所犯如犯罪事實
    欄之前科犯行，應認已於95年4月26日縮刑期滿執行完畢)，
    公訴人上訴意旨雖以：被告於 95年7月1日至同年8月20日上
    午 5時許止，又有施用第一級毒品之犯行，且此部分之犯行
    與上開論罪科刑部分，有集合犯之關係，為實質上一罪，原
    審就此部分未併予審理，顯有違誤等語，指摘原判決不當，
    雖無理由（詳如後述），但原判決既有上述可議之處，自應
    由本院將原判決撤銷改判。爰審酌被告前曾有施用毒品罪行
    ，經送觀察勒戒、強制戒治執行完畢釋放後，猶不知悔改，
    再施用毒品不輟，不僅戕害自身健康，更辜負國家將之視為
    病人，並施以長時間之戒治處遇之苦心，惟其對他人權益之
    侵害仍屬有限，且於犯後坦承犯行，暨其犯罪動機、目的、
    手段、施用之次數、期間及其智識程度、生活狀況等一切情
    狀，量處如主文所示之刑。扣案之注射針管及塑膠鏟子各 1
    支，係被告所有，且供其施用毒品所用之物，業據其陳明在
    卷，應依刑法第38條第1項第2款之規定，併予宣告沒收。
四、臺灣彰化地方法院檢察署95年度毒偵字第4025號移送併辦意
    旨部略以：被告於95年7月1日起至同年8月20日上午5時許止
    ，又在彰化縣社頭鄉○○村○○道路旁等處，施用第一級毒
    品海洛因多次，嗣於95年8月20日下午2時許，在彰化縣社頭
    鄉橋頭村圳尾巷16之13號前為警查獲。因施用毒品本身即具
    有成癮性，且施用行為本身即有反覆之性質，故被告多次密
    集施用第一級毒品海洛因之犯行，在法律評價上應屬於集合
    犯，為屬實質上一罪，爰移送併案審理等語。惟按連續數行
    為而犯同一之罪名，部分之數行為發生在新法施行前者，新
    法施行後，該部分適用最有利於行為人之法律。若其中部分
    之一行為或數行為，發生在新法施行後者，該部分不能論以
    連續犯(最高法院95年第8次刑事庭會議決議參照）：查，95
    年7月1日施行之刑法，已刪除連續犯之規定，而先後多次施
    用毒品之行為，以往法院之一致見解均認為係連續犯，豈能
    因刑法修正後，即將原屬連續犯罪質之行為，轉變成集合犯
    而論以一罪（連續犯廢除後，原屬連續犯之行為，應論以數
    罪）。是被告縱有自95年7月1日起至同年8月20日上午5時許
    止，多次施用第一級毒品海洛因之犯行，惟因該部分犯行發
    生在刑法新法施行後，行為時有關連續犯規定已遭刪除，此
    部分與上開論罪科刑部分原存之連續關係，已因刑法於95年
    7月1日生效後受阻斷，無從成立連續犯，本院無從併予審理
    ，此部分應退由檢察官另行偵辦。
據上論斷，應依刑事訴訟法第369條第1項前段、第364條、第299
條第1項前段，毒品危害防制條例第10條第1項，刑法第2條第1項
、第11條前段、第38條第1項第2款，修正前刑法第56條、第47條
，判決如主文。
本案經檢察官甲○○到庭執行職務。
中    華    民    國    95    年    11    月    23    日
               刑事第十庭  審判長法  官  林  照  明
                                 法  官  李  平  勳
                                 法  官  蔡  名  曜
上列正本證明與原本無異。
如不服本判決應於收受送達後十日內向本院提出上訴書狀，其未
敘述上訴之理由者並得於提起上訴後十日內向本院補提理由書（
均須按他造當事人之人數附繕本）。
                                 書記官  劉  恒  宏
中    華    民    國    95    年    11    月    28    日
毒品危害防制條例第10條
施用第一級毒品者，處6月以上5年以下有期徒刑。
施用第二級毒品者，處3年以下有期徒刑。
                                                      Ｆ


司法院資訊處製作；財團法人民間司法改革基金會備份。
